【裁判字號】    89,上易,60
【裁判日期】    890516
【裁判案由】    給付貨款
【裁判全文】
臺灣高等法院臺南分院民事判決  八十九年度上易字第六十號  Ｊ
      上  訴  人  甲  ○  ○
      被  上訴人  乙  ○  ○
      訴訟代理人  侯  清  治  律師
                  蔡  信  泰  律師
右當事人間請求給付貨款事件，上訴人對於臺灣臺南地方法院中華民國八十九年一月
二十六日八十八年度訴字第二二一○號第一審判決提起上訴，本院判決如左：
      主      文
原判決關於駁回上訴人後開第二項之訴部分，及訴訟費用之裁判均廢棄。
被上訴人應給付上訴人新台幣參萬肆仟壹佰零柒元，及自民國八十八年九月十七日起
至清償日止，按週年利率百分之五計算之利息。
其餘上訴駁回。
第一、二審訴訟費用由被上訴人負擔五十分之三，餘由上訴人負擔。
      事      實
甲、上訴人方面：
  一、聲明：求為判決：
（一）原判決廢棄。
（二）被上訴人應給付上訴人新台幣（下同）五十萬四千一百零七元，及自起訴狀繕
      本送達之翌日起至清償日止，按週年利率百分之五計算之利息。
  二、陳述：除與原判決記載相同者，予以引用外，補稱：被上訴人積欠之貨款共有
      九個工作場，被上訴人簽發予上訴人之支票，非本件工作場，然上訴人無法證
      明係何一工作場之費用。
  三、證據：援用第一審所提證據。
乙、被上訴人方面：
    一、聲明：求為判決駁回上訴。
    二、陳述：除與原判決記載相同者，予以引用外，補稱：
  （一）上訴人所提之單據被上訴人均承認，然被上訴人已全部清償完畢，即以原審
        所提之三紙支票連同現金三十萬元，總額為七十七萬元，金額雖與上訴人所
        提之估價單有差距，惟係經兩造會算。又被上訴人自八十八年八月即未與上
        訴人有工作上之往來，因此，被上訴人無法證明係清償何一工作之費用。
  （二）查上訴人於八十七年五月十一日簽立估價單所列六筆貨款價金與向長谷工程
        企業有限公司、偉宗有限公司所購貨物之價金均無一相符合，顯然上訴人所
        書立估價單乃為虛構，不足採憑。
  （三）次查被上訴人向上訴人所購貨物，於八十七年五月廿二日已付現金三十萬元
        以後亦陸陸續續付貨款四十七萬元（見原審卷第廿四頁至第廿九頁）何有欠
        上訴人五十萬四千一百零七元之事實，尤其上訴人無法舉證每筆貨款之明細
        表及何人簽收該貨物，則被上訴人應無再給付系爭貨款之理由。
    三、證據：援用第一審所提證據。
      理      由
一、本件上訴人起訴主張：被上訴人於八十七年五月間，委託上訴人為其購買鋁材Ｐ
    Ｕ板數批，共計八十萬四千一百零七元，於貨款請求日被上訴人僅支付上訴人三
    十萬元，尚欠五十萬四千一百零七元，因本於委任之法律關係，乃求為命被上訴
    人給付五十萬四千一百零七元及自起訴狀繕本送達之翌日起算之法定遲延利息之
    判決。被上訴人則以：上訴人所提之單據被上訴人均承認，然被上訴人已以原審
    所提面額共四十七萬元之三紙支票連同現金三十萬元全部清償完畢，金額雖與上
    訴人所提之估價單有差距，惟係經兩造會算。又被上訴人自八十八年八月即未與
    上訴人有工作上之往來，因此，被上訴人無法證明係清償何一工作之費用。又上
    訴人於八十七年五月十一日簽立估價單所列六筆貨款價金與向長谷工程企業有限
    公司、偉宗有限公司所購貨物之價金均無一相符合，尤其上訴人無法舉證每筆貨
    款之明細表及何人簽收該貨物，則被上訴人應無再給付系爭貨款之理由等語，資
    為抗辯。
二、上訴人主張：被上訴人於八十七年五月間，委託上訴人為其購買鋁材ＰＵ板數批
    ，共計八十萬四千一百零七元，於貨款請求日被上訴人僅支付上訴人三十萬元，
    尚欠五十萬四千一百零七元之事實，業據提出估價單四紙（包括支付命令卷內之
    估價單一紙）、出貨單二紙、客戶訂購單八紙、銷貨單三紙、客戶請款單三紙為
    證，被上訴人就其曾委由上訴人購買價值八十萬四千一百零七元鋁材ＰＵ板數批
    ，並已清償三十萬元及全部單據為真之事實為自認，雖被上訴人嗣翻異前詞，辯
    稱：上訴人於八十七年五月十一日簽立估價單所列六筆貨款價金與向長谷工程企
    業有限公司、偉宗有限公司所購貨物之價金均無一相符合，顯然上訴人所書立估
    價單乃為虛構，不足採憑云云。惟按之民事訴訟法第二百七十九條第三項所規定
    ：「自認之撤銷，除別有規定外，以自認人能證明與事實不符或經他造同意者，
    始得為之。」上訴人並未同意其撤銷自認，被上訴人又未能證明其自認與事實不
    符，尚能認其撤銷自認已生效力，仍應認其自認之事實部份為真實。
三、按消費借貸之借用人主張借款業已清償，而貸與人主張借用人此項清償之款項，
    係屬另筆債務，並非系爭借款者，依舉證責任分配之原則，應由貸與人就另筆債
    務之存在負舉證責任。最高法院著有七十三年度台上字第二三八三號判決足資參
    照。被上訴人又辯稱：其並以原審所提之三紙支票面額共計四十七萬元清償上訴
    人云云，並據提出支票影本三紙附於原審卷可稽，上訴人亦不爭執曾以該三紙支
    票獲償四十七萬元，堪認除三十萬元外，被上訴人又再清償四十七萬元，然上訴
    人主張：被上訴人積欠之貨款共有九個工作場，被上訴人簽發予上訴人之支票，
    非本件工作場云云，然已為被上訴人所否認，並辯稱：兩造自八十八年八月即無
    工作上之來往等語，上訴人對此亦不爭執，揆諸上揭判決要旨，自應由上訴人舉
    證證明被上訴人尚有其餘工作場委由上訴人購貨，並亦積欠上訴人乙節，然上訴
    人已自認就四十七萬元，伊無法證明係何一工作場之費用，則被上訴人所清償者
    自係本件系爭債務，上訴人此部分之主張洵非可採。
四、次按請求履行債務之訴，原告就其所主張債權發生原因之事實，固有舉證之責任
    ，若被告自認此項事實而主張該債權已因清償而消滅，則清償之事實，應由被告
    負舉證之責任，此觀民事訴訟法第二百七十七條前段之規定自明，最高法院並著
    有二十八年度上字第一九二０號判決足資參照。被上訴人再辯稱：其並以原審所
    提之三紙支票面額共計四十七萬元清償上訴人，合計共清償七十七萬元，雖金額
    與估價單不符，然係經兩造會算，被上訴人已毋傭再清償上訴人云云，惟就兩造
    曾經會算，上訴人捨棄七十七萬元以外之金額之事實部分，已為上訴人所否認，
    依上揭判決要旨，被上訴人自應就此有利於己之事實負舉證責任，然被上訴人迄
    未能證明之，其抗辯尚難憑採，應認被上訴人尚積欠上訴人三萬四千一百零七元
    。
五、綜上所述，上訴人主張被上訴人曾委由上訴人購買價值八十萬四千一百零七元鋁
    材ＰＵ板數批，並已清償三十萬元之事實堪信為真實，上訴人所辯已全部清償完
    畢，毋庸再還不足採信。從而，上訴人本於委任之法律關係，請求被上訴人給付
    五十萬四千一百零七元，及自八十八年九月十七日起，至清償日止，週年利率百
    分之五計算之利息，於三萬四千一百零七元及自八十八年九月十七日起算之法定
    遲延利息部分，為有理由，應予准許。逾此所為請求，為無理由，應予駁回。原
    審就上開應准許部分，為上訴人敗訴之判決，尚有未洽，上訴意旨指摘原判決不
    當，求予廢棄改判，為有理由，爰由本院予以廢棄改判如主文第二項所示。至於
    上訴人之請求不應准許部分，原判決為上訴人敗訴之判決，經核於法並無不合，
    上訴意旨求予廢棄改判，為無理由，應駁回其上訴。
六、據上論結，本件上訴為一部有理由，一部無理由，依民事訴訟法第四百五十條、
    第四百四十九條第一項、第七十九條但書，判決如主文。
中      華      民      國    八十九    年      五      月      十六    日
                                    臺灣高等法院臺南分院民事第一庭
~B1審判長法官  黃    崑    宗
~B2      法官  楊    子    莊
~B3      法官  袁    靜    文
右為正本係照原本作成。
不得上訴。
中      華      民      國    八十九    年      五      月      十七    日
~B法院書記官  黃    文    生


司法院資訊處製作；財團法人民間司法改革基金會備份。
